【裁判字號】    98,台上,2958
【裁判日期】    980527
【裁判案由】    違反毒品危害防制條例
【裁判全文】
最高法院刑事判決            九十八年度台上字第二九五八號
上  訴  人  甲○○
                    1號（
選任辯護人  鄭瑞崙律師
上列上訴人因違反毒品危害防制條例案件，不服台灣高等法院高
雄分院中華民國九十八年三月二十四日第二審判決（九十七年度
上訴字第二０二七號，起訴案號：台灣高雄地方法院檢察署九十
七年度偵字第六一二四、七八六九號），提起上訴，本院判決如
下：
    主  文
上訴駁回。
    理  由
按刑事訴訟法第三百七十七條規定，上訴於第三審法院，非以判
決違背法令為理由，不得為之。是提起第三審上訴，應以原判決
違背法令為理由，係屬法定要件。如果上訴理由書狀並未依據卷
內訴訟資料，具體指摘原判決不適用何種法則或如何適用不當，
或所指摘原判決違法情事，顯與法律規定得為第三審上訴理由之
違法情形，不相適合時，均應認其上訴為違背法律上之程式，予
以駁回。本件上訴人甲○○上訴意旨略稱：(一)、原審未依職權函
詢屏東縣麟洛鄉農會或郵局，證人張彩鳳是否於民國九十六年十
月九日前後，曾匯款新台幣（下同）二十五萬元予林秀如，以證
明張彩鳳於原審所稱：九十六年十月九日左右，陳碧和曾至上訴
人老家交付三十萬元，上訴人交待其於隔日匯二十五萬元予林秀
如等語，確屬事實，因此事實攸關上訴人所辯伊僅承認幫陳碧和
向林秀如訂購鹽酸羥亞胺及苯甲酸乙脂等製造第三級毒品愷他命
之原料等語是否可採，有調查未盡之違法。(二)、原判決僅憑共犯
陳碧和前後不一之供述，於無其他確切證據下，即遽認上訴人與
陳碧和共同製造第三級毒品愷他命，自有違證據法則。(三)、證人
陳正宗於九十七年十月七日第一審審理時證稱：伊偵查中所稱僱
用伊製造愷他命之綽號「潘仔」姓李，又叫「李仔」，並非上訴
人，案發後因怕「李仔」對伊家人不利，才說上訴人叫伊製造愷
他命等語，原判決就此有利上訴人之證言未予採納，又未說明不
予採信之理由，有判決不備理由之違法。(四)、上訴人幫助黃世昌
製造之愷他命，並未流入市面，未對社會產生具體實害，原判決
就該部分之犯行量處有期徒刑三年，實屬過重，有違比例與平等
原則及坦白從寬之經驗法則，有判決適用法則不當之違法等語。
惟查證據之取捨、證據證明力之判斷，以及事實有無之認定，屬
事實審法院之職權，苟其取捨判斷與認定，並不違背論理法則，
即不容任意指為違法，而執為適法之第三審上訴理由。本件原審
認定上訴人有原判決所載：(一)、與陳碧和共同基於製造第三級毒
品愷他命之犯意聯絡，由上訴人教導陳碧和製造愷他命技術，再
僱請陳碧和為其製造，上訴人則向林秀如購買鹽酸羥亞胺、苯甲
酸乙脂等製造愷他命之原料，交付陳碧和製造，其間陳正宗為學
習製造愷他命技術，乃與上訴人、陳碧和共同基於製造愷他命之
犯意聯絡，由陳碧和教授陳正宗製造之技術，陳正宗即參與製造
愷他命之犯行，嗣被警查獲。(二)、上訴人於陳正宗習得製造愷他
命技術後，即僱請陳正宗、李松煌二人為其製造愷他命，而由上
訴人向林秀如購得上述原料後，交予陳正宗、李松煌製造，嗣又
被查獲。(三)、上訴人基於幫助黃世昌製造愷他命之犯意，接受黃
世昌之委託，代為向林秀如購買製造愷他命之前述原料，再交予
黃世昌製造愷他命，嗣被警查獲等犯行，係以：上開(一)、部分之
犯行，已據陳碧和、陳正宗於偵查中及陳碧和於第一審審理時結
證屬實，核與證人即出租鐵皮屋予陳碧和供製造愷他命之龔崑地
、承辦員警湯玉峰所述相關情節相符，並有搜索扣押筆錄、扣押
物品目錄、現場照片、通訊監察作業報告表及查扣之毒品可稽。
查扣之毒品係愷他命成品、半成品，有法務部調查局鑑定書等證
據資料，予以綜合判斷，認犯行足堪認定。並說明上訴人雖否認
共同製造愷他命，辯稱伊僅幫陳碧和訂購製毒原料，以賺差價云
云，然陳碧和已證述與上訴人無何仇隙，應無挾怨構陷上訴人之
理，所辯為避重就輕之詞；上訴人之妻張彩鳳於原審雖證稱：約
九十六年十月九日，陳碧和曾至上訴人老家交付三十萬元予上訴
人，上訴人交待伊於隔日匯二十五萬元予林秀如等語，但張彩鳳
亦證稱不知交錢之原因及用途，則其供述不足證明上訴人係代陳
碧和向林秀如購買製造愷他命之原料，尚難執以為有利上訴人之
認定等由。(二)、上訴人與陳正宗、李松煌共同製造愷他命部分，
業據陳正宗、李松煌證述屬實，並有搜索扣押筆錄、扣押物品目
錄表、現場照片、通訊監察作業報告及查扣之毒品及製毒工具可
資佐證。查扣之毒品經鑑定結果，含愷他命成分，有法務部調查
局鑑定書可憑。上訴人雖否認共同製造愷他命，辯稱僅負責訂購
製毒原料，未出資亦未僱用陳正宗、李松煌云云，與上開事證不
符，為避重就輕之詞；陳正宗於第一審審理中改稱：僱用伊製毒
者姓李，非上訴人云云，為迴護之詞，均不足採，此部分犯行，
亦堪認定。(三)、上訴人就幫助黃世昌購買製造愷他命之原料部分
之犯行，已坦承不諱，核與證人黃世昌、鍾於宗、湯志明、郭憲
章、曾秀美、陳慈美、李素惠、林銓貴等人所述相關事實相符，
查扣之毒品，經鑑定結果，分別為愷他命成品及半成品，有內政
部警政署刑事警察局鑑定書可按，足見其自白與事實相符，犯行
洵堪認定。又以核上訴人所為，二次共同製造愷他命部分，均係
犯毒品危害防制條例第四條第三項之製造第三級毒品罪；幫助製
造愷他命部分，係犯同條例第四條第三項，刑法第三十條第一項
之幫助製造第三級毒品罪，依刑法第三十條第二項規定減輕其刑
。再於法定刑內分別量處有期徒刑六年、六年及三年，定應執行
刑有期徒刑十年，並為相關沒收從刑之諭知。已詳其所憑之證
據及認定之理由，所為論斷均有卷存證據資料可資覆按。上訴意
旨雖指摘原判決違法，然查原判決已說明張彩鳳不知陳碧和為何
交現款予上訴人，其證言不足據為有利上訴人之認定之理由，而
上訴人自承係其出面向林秀如購買製造愷他命之原料，則張彩鳳
依上訴人之指示匯二十五萬元予林秀如，縱係付貨款，亦無從證
明上訴人係代陳碧和購買該製毒原料，故原審自無向銀行或郵局
函調張彩鳳匯款資料之必要，上訴意旨謂原審就此未予調查為違
法，並非合法之上訴理由。原判決認定上訴人有與陳碧和、陳正
宗共同製造愷他命之犯行，已詳其所憑證據與理由，並非僅憑
陳碧和片面之供述，上訴意旨謂原判決僅憑陳碧和前後不一之供
述，認定此部分之事實云云，並非依據卷內資料執為指摘之適法
上訴理由。陳正宗於九十七年十月七日第一審審理中翻異前詞，
所為有利上訴人之供述，係迴護上訴人之詞，為不足取，原判決
理由欄貳、二(二)、(三)、已詳其認定之理由，上訴意旨謂原判決
未予說明，尚有誤會，亦非合法之上訴理由。至於其他上訴意旨
均係就原審已調查及依憑證據所為採證、認事及量刑職權之合法
行使，以及原判決已說明之事項，依憑己見任意指為違法，並重
為事實之爭執，殊與法律規定得為第三審上訴理由之違法情形不
相適合。衡以前開說明，其上訴為違背法律上之程式，應予駁回
。
據上論結，應依刑事訴訟法第三百九十五條前段，判決如主文。
中    華    民    國  九十八  年    五    月  二十七  日
                      最高法院刑事第五庭
                          審判長法官  陳  正  庸
                                法官  賴  忠  星
                                法官  林  秀  夫
                                法官  宋      祺
                                法官  陳  祐  治
      本件正本證明與原本無異
                                      書  記  官
中    華    民    國  九十八  年    六    月    五    日
                                                     ｍ


司法院資訊處製作；財團法人民間司法改革基金會備份。
